---
title: "Наш первый отчёт"
author: "Aleksei Zamalutdinov"
date: "2023-01-16"
bibliography: packages.bib
output: 
  html_document:
    latex_engine : xelatex
    df_print: default
    highlight: zenburn
    toc: TRUE
    toc_depth: 3
mainfont : NanumGothic    
editor_options: 
  markdown: 
    wrap: 72
---

```{r setup, include=FALSE}
knitr::opts_chunk$set(echo = TRUE)
```

# R Markdown

**Это R** Markdown документ. Markdown - это простой язык разметки для создания *HTML*, PDF, и MS Word документов. Подробнее об использовании R Markdown <http://rmarkdown.rstudio.com>.

Когда вы нажимаете кнопку **Knit** будет создан документ, включающий как текстовые разделы так и результат исполнения чанков с кодом внутри документа.

Здесь мы можем проводить наши анлизы как обычно, но здесь их структурировать проще

## EDA (Exploratory data analysis)

Мы научились считать разные статистики, корреляции, делать тесты и проверять гипотезы. Но до сих пор мы работали с более или менее подготовленными данными. Здесь мы обсудим как работать с новыми сырыми данными.

Прежде всего мы должны взглянуть на наши данные, определить какие переменные у нас, сколько наблюдений, как взаимосвязаны переменные, есть ли пропуски и выбросы и тд и тп. Всё это называется EDA или разведочный анализ.

Основные цели:

1) Понимание структуры данных (сколько, какой тип, дубликаты, пропущенные и тп)

2) Выявление аномалий и выбросов

3) Определение связей между переменными

4) Подготовка данных для дальнейшего анализа

Подробнее можно почитать тут
<https://habr.com/ru/companies/otus/articles/752434/>

Мы же перейдём к примеру. Поработаем с датасетом о ценах на страховку

```{r libraries}
library(dplyr)
library(ggplot2)
library(knitr)
main_dir <- dirname(rstudioapi::getSourceEditorContext()$path) 
setwd(main_dir)
```

### Обзор данных

```{r data import}
insurance <- read.csv("insurance.csv", sep=";")
str(insurance)
```

Какие переменные у нас есть: 

age: возраст 

sex: пол 

bmi: индекс массы тела, рассчитывается как (kg / рост в метрах \^ 2), в идеале от 18.5 до
24.9 

children: количество детей 

smoker: курение 

region: регион США

charges: цена

Начнём с проверки наших данных. Что вы думаете?

На мой взгляд странно, что children являются типом character. Используем ещё одну базовую функцию для беглого взгляда на данные

```{r}
summary(insurance)
```

Видим, что числовые колонки тоже не без проблем.

### Работа с пропущенными значениями

Начнём с того, что проверим сколько у нас пропущенных значений. В наших данных `r sum(is.na(insurance))` пропущенных значений

Есть несколько вариантов того, что мы можем сделать с ними: 

1) Просто выкинуть эти наблюдения 

2) Заполнить средним значением (ну или как-то более сложно) 

3) Заполнить нулями

```{r}
sum(is.na(insurance[is.na(insurance)] <- 0))
```

4)  Оставить как есть

У нас довольно много наблюдений, поэтому лучше выкинуть пропущенное. Можно сделать это с помощью dplyr

```{r}
#insurance_without_na <- 
#summary(insurance_without_na)
```

Или можно сделать так одной командой

```{r}
insurance_without_na <- na.omit(insurance)
summary(insurance_without_na)
```

### Замена опечаток

Посмотрим на колонку children. Сначала взглянем на все уникальные значения из неё

```{r}
sort(unique(insurance_without_na$children))
```

Сразу видим два типа проблем: текстовые значения и возможные выбросы. Выбросы похоже на случайное нажатие клавиши дважды, но для надёжности лучше выбросим их. Уберем снова используя dplyr

```{r}
insurance_without_na_child <- filter(insurance_without_na, children!="22" & children!="33")
str(filter(insurance_without_na, !(children %in% c("22","33"))))
```

Вторую проблему можно решить конвертацией текста в его значение. Используем case_when для этого

```{r}
insurance_without_na_child_fix <- insurance_without_na_child %>% mutate(children = case_when(
                                         children == "Zero" ~ 0,
                                         children == "One" ~ 1,
                                         children == "Two" ~ 2,
                                         children == "Three" ~ 3,
                                         TRUE ~ as.double(children)))
summary(insurance_without_na_child_fix)
```

Стало лучше)

### Категориальные величины

С категориальными величинами удобнее работать, когда R знает что они такие) Конвертируем их в фактор

```{r}
insurance_without_na_child_fix$sex <- as.factor(insurance_without_na_child_fix$sex)
insurance_without_na_child_fix$smoker <- as.factor(insurance_without_na_child_fix$smoker)
insurance_without_na_child_fix$region <- as.factor(insurance_without_na_child_fix$region)
summary(insurance_without_na_child_fix)
```

Теперь мы видим распределение между уровнями наших категориальных переменных. В некоторых случаях значения те же, отличаются только заглавной буквой. Решим проблему с помощью casefold()

```{r}
insurance_without_na_child_fix_s <- insurance_without_na_child_fix %>% mutate(sex=casefold(sex, upper = F))
insurance_without_na_child_fix_s$sex <- as.factor(insurance_without_na_child_fix_s$sex)
summary(insurance_without_na_child_fix_s)
```

Отлично, сделаем то же самое с колонкой smoker

```{r}
insurance_without_na_child_fix_s_s <- insurance_without_na_child_fix_s %>% mutate(smoker=casefold(smoker, upper = F))
insurance_without_na_child_fix_s_s$smoker <- as.factor(insurance_without_na_child_fix_s_s$smoker)
summary(insurance_without_na_child_fix_s_s)
```

Остались ещё небольшие правки. Сделаем их с mutate и if_else()

```{r}
insurance_without_na_child_fix_s_s <-insurance_without_na_child_fix_s_s %>% 
  mutate(smoker = if_else(smoker=="false","no",as.character(smoker))) %>% 
  mutate(smoker = if_else(smoker=="true","yes",as.character(smoker)))
insurance_without_na_child_fix_s_s$smoker <- as.factor(insurance_without_na_child_fix_s_s$smoker)
summary(insurance_without_na_child_fix_s_s)
```

Последняя проблема с колонкой region. Похоже на опечатку. С помощью unique() посмотрим на все значения

```{r}
sort(unique(insurance_without_na_child_fix_s_s$region))
```

Исправим ошибки с помощью case_when()

```{r}
insurance_without_na_child_fix_s_s_r <- insurance_without_na_child_fix_s_s %>% 
  mutate(region = case_when(region == "norhwest" ~ "northwest",
                            region == "nothwest" ~ "northwest",
                            region == "sothwest" ~ "southwest",
                            region == "sutheast" ~ "southeast",
                            T ~ as.character(region)))
insurance_without_na_child_fix_s_s_r$region <- as.factor(insurance_without_na_child_fix_s_s_r$region)
summary(insurance_without_na_child_fix_s_s_r)
```

### Выбросы

Проверим распределения численных величин. Странно, что максимальное значение так велико

```{r}
ggplot(insurance_without_na_child_fix_s_s_r, aes(x=age))+
  geom_density()
```

Кажется, что с большинством наблюдений всё в порядке, но это не так очевидно. Попробуем другой график

```{r plot small, echo=F, fig.align="center", fig.height=3, fig.width=3}
ggplot(insurance_without_na_child_fix_s_s_r, aes(x=age, y=bmi))+
  geom_point()
```

Так стало заметно, что у нас есть несколько очевидных выбросов, давайте отфильтруем их

```{r}
filter(insurance_without_na_child_fix_s_s_r, bmi>100 | age > 75 )
```

Похоже на опечатку, но лучше удалить

```{r}
insurance_without_na_child_fix_s_s_r <- filter(insurance_without_na_child_fix_s_s_r, !(bmi>100 | age > 75))
```

### Сложные случаи выбросов

Попробуйте найти:)

```{r}
ggplot(insurance_without_na_child_fix_s_s_r, aes(x = age, y=charges))+
  geom_point()
```

Удалим его

```{r}
filter(insurance_without_na_child_fix_s_s_r, age>60 & charges < 10000)
insurance_clean <- filter(insurance_without_na_child_fix_s_s_r, !(age>60 & charges < 10000))
```

Можно упроситить эти поиски

```{r}
plot(insurance_without_na_child_fix_s_s_r)
```

### Поиск взаимосвязей

Мы почистили данные и можем двигаться дальше. Одна и целей разведочного анализа - выявить связи между переменными. Для описания наших данных можно использовать разные статистики

```{r}
library(psych)
describe(insurance_clean)
```

Впечатляет, но для факторных переменных не очень подходит, для них расчёты получаются странными. Оставим только числовые переменные

```{r}
insurance_clean_num <- select(insurance_clean, age, bmi, children, charges)
kable(describe(insurance_clean_num))
```

Мы получили численные описания наших данных, но мы так и не узнали ничего о взаимосвязях между переменными. Простейший способ узнать это базовая функция cor()

```{r}
cor(insurance_clean_num)
```

Есть более информативный аналог из пакета psych

```{r}
corr.test(insurance_clean_num)
```

age и bmi немного коррелируют с charges 

!Но строго говоря, совсем необязательно, что возраст определяет стоимость! 

Just for fun!
<https://rationalnumbers.ru/?go=all/bezumnye-korrelyacii/&ysclid=lcu9eons8p556339890>

Пожалуй, лучше всего совместить всё в один график

```{r}
pairs.panels(insurance_clean_num, stars = T)
```

### Категориальные переменные

Сложнее выявить зависимости между категориальными переменными, потому что сложнее заметить тренд. Теперь отберём факторные переменные

table() позволяет нам посчитать число наблюдений для каждой комбинации выбранных факторов

```{r}
insurance_clean_factor <- select(insurance_clean, -age, -bmi, -children, -charges)
table(insurance_clean_factor$smoker,insurance_clean_factor$sex)
```

О том как проверить значимость различий мы поговорим на следующей лекции

### Проверка гипотез

Когда мы анализировали наш датасет целиком, smoker и charges показали довльно сильную корреляцию. Давайте проверим гипотезу о том, что цена страховки для курящих отличается от цены для некурящих. Выделим значения
для каждой из двух групп, а затем сделаем Т-тест для двух выборок с разными дисперсиями.

```{r}
smoking <- filter(insurance_clean, smoker == "yes")$charges
nonsmoking <- filter(insurance_clean, smoker == "no")$charges
test_result <- t.test(smoking,nonsmoking)
```

На основании двухстороннего двухвыборочного Т-критерия Уэлча мы можем заключить, что стоимость страховки для курящих и некурящих статистически значимо различается (d.f. = `r test_result$parameter`, значение статистики `r test_result$statistic`, p value `r test_result$p.value`) при 5% уровне значимости.

### Цитирование

Обычно мы используем много разных библиотек и неплохо бы их было цитировать. Используя команду ниже, можно создать библиографию и затем цитировать пакеты.

```{r}
knitr::write_bib(c(.packages()), "packages.bib")
```

@R-knitr
