---
title: "Project 1"
author: "Aleksei Sivtsev"
date: "2023-10-05"
bibliography: packages.bib
output: 
  html_document:
    latex_engine : xelatex
    df_print: default
    highlight: zenburn
    toc: TRUE
    toc_depth: 3
mainfont : NanumGothic    
editor_options: 
  markdown: 
    wrap: 72
---

```{r setup, include=FALSE}
knitr::opts_chunk$set(echo = TRUE)
```

```{r libraries}
# install.packages("nortest")
#library(nortest)
library(dplyr)
library(ggplot2)
library(knitr)
main_dir <- dirname(rstudioapi::getSourceEditorContext()$path) 
setwd(main_dir)
```
### Обзор данных

```{r data import}
day <- read.csv('day.csv', na.strings=c("","NA"))
str(day)
```

Какие переменные у нас есть: 

instant: индекс записи

dteday: дата

season: сезон (1:весна, 2:лето, 3:осень, 4:зима)

yr: год (0: 2011, 1:2012)

mnth: месяц

holiday: праздничный день

weekday: день недели

workingday: рабочий день, если день не выходной и не праздничный, то 1, в ином случае 0

weathersit: 

- 1: Ясно, малооблачно, переменная облачность

- 2: Туман + обалчно, туман + облачно с прояснениями, туман + облачно с прояснениями, туман + малооблачно, туман

- 3: небольшой снег, небольшой дождь + гроза + облачно с прояснениями, небольшой дождь + облачно с прояснениями

- 4: Ливень + дождь со снегом + гроза + туман, снег + плотный туман (мгла)

temp: Нормализованная температура в градусах Цельсия. Значения делятся на 41 (макс.)

atemp: Нормализованная температура по ощущениям в градусах Цельсия. Значения делятся на 50 (макс.)

hum: Нормализованная влажность. Значения разделены на 100 (макс.)

windspeed: Нормализованная скорость ветра. Значения разделены на 67 (макс.)

casual: количество случайных пользователей

registered: количество зарегестрированных пользователей 

cnt: количество взятых напрокат велосипедов, включая как случайные, так и зарегистрированные

### Работа с пропущенными значениями

Начнём с того, что проверим сколько у нас пропущенных значений. В наших данных `r sum(is.na(day))` пропущенных значений

Исключим пропущенные значения из наших данных:
```{r}
day_without_na <- na.omit(day)
summary(day_without_na)
```

### Категориальные величины

Конвертируем категориальными величинами в фактор:

```{r}
day_without_na$season <- as.factor(day_without_na$season)
day_without_na$weathersit <- as.factor(day_without_na$weathersit)
summary(day_without_na)
```

### Выбросы

```{r}
ggplot(day_without_na, aes(x=hum))+
  geom_density()
```
Виден выброс в значениях влажности, значение равно 0.
Отфильтруем значение влажности, равное 0.

```{r}
day_without_na <- filter(day_without_na, hum > 0.001)
```

```{r}
ggplot(day_without_na, aes(x=hum))+
  geom_density()
```

```{r}
ggplot(day_without_na, aes(x=windspeed))+
  geom_density()
```
Так же в значениях скорости ветра есть значения, дающие хвост, но это реальные значения замеренные в ветренные дни.

```{r}
ggplot(day_without_na, aes(x=cnt))+
  geom_density()
```
В Washington DC была подготовка к урагану Sandy и это видно по количеству пользователей в этот день, это ни как не отражается в данных, но дает небольшой выброс. Уберем из данных.

```{r}
day_without_na <- filter(day_without_na, cnt > 30)
```

```{r}
ggplot(day_without_na, aes(x=cnt))+
  geom_density()
```

@R-knitr
